【裁判字號】    89,判,775
【裁判日期】    890317
【裁判案由】    商標評定
【裁判全文】
行  政  法  院  判  決                            八十九年度判字第七七五號
    原      告  乙○○
                丙○○
                甲○○
    訴訟代理人  丁○○
    被      告  經濟部智慧財產局（承受原經濟部中央標準局業務）
右當事人間因商標評定事件，原告不服行政院中華民國八十七年九月十日台八七訴字
第四四五六五號再訴願決定，提起行政訴訟。本院判決如左︰
    主  文
原告之訴駁回。
    事  實
緣關係人煌裕汽車材料有限公司於民國（下同）七十六年二月十一日以 「555及圖」
商標，指定使用於當時商標法施行細則第二十七條第九十類之「航空機、船舶、車輛
運輸機械器具及其組件」商品申請註冊，被告審查核准，列為註冊第三八○三五四號
商標，並於民國八十三年三月十一日獲准延展註冊。嗣原告以該註冊商標有違現行商
標法第三十七條第一項第七款之規定，對之申請評定，經被告審查，以系爭商標無使
一般商品購買人對其所表彰之商品來源或產製者與據以評定商標產生聯想而致混淆誤
認之虞，無首揭法條規定之適用，乃評決申請不成立，於八十六年十一月十七日以台
商八六○字第二二○四七七號文發給中台評字第八六○三三七號商標評定書。原告不
服，循序提起訴願、再訴願，均遭決定駁回，遂提起本件行政訴訟。茲摘兩造訴辯
意旨如次：
原告起訴意旨略謂：一、查「555 」商標係日商三惠工業株式會社於西元一九六六年
創用於汽車零組件商品，並分別於一九八三年於韓國、澳洲兩地註冊，並早已進口我
國銷售，且透過商品型錄廣泛宣傳行銷，已為一般消費者所熟知。二、原告於訴願提
出之際，為證明「555 」為一般消費者熟知係日商三惠工業株式會社產製於汽車零組
件所用之商標，特委託中華徵信所企業股份有限公司就「555 」商標做一市場調查報
告，該份資料顯示，市面上多數廠商認定「555 」商標係來自日本，被告卻質疑中華
徵信所企業股份有限公司所做之徵信是否具公信力？然此可由委託中華徵信所企業股
份有限公司做一般之徵信報告除了民間團體外，尚包括公營機構，如交通部台灣區○
道○○○路局、中華民國中小企業協會、交通部觀光局、經濟部能源委員會、行政院
大陸工作委員會、台灣電力公司．．．．。由此可知，該公司徵信之公信力當然不致
令人懷疑，此亦為國家所屬行政單位及公營機構委託其代為徵信、市調之原因。至於
其調查及採樣之方式，由於該公司多年之豐富市調經驗，當然亦為可資採信者。為此
，原告更於再訴願提起之時檢附該公司之「專案輯要」一本，由其內容顯示，除前述
諸行政單位、公營機構外，更有行政院研考會、法務部、勞委會、衛生署等政府機關
委託其市調，應不需對其市調報告置疑，然再訴願決定機關認該重要證據雖已可證該
品牌來自日本，卻不能證明該知名度為日商三惠公司所有，此實令原告不解，蓋「55
5 」商標在日本既為三惠公司所有，則其知名度當然係因其多年商譽而得。三、按「
商標圖樣襲用他人之商標或標章有致公眾誤信之虞者」不得申請註冊，為商標法第三
十七條第一項第七款之明定，所謂「襲用他人之商標或標章有致公眾誤信之虞」，係
指商標本身相同或近似於他人之商標或標章，有使一般消費者誤信其所表彰之商品來
源或產銷主體而購買之虞而言。由是，中華徵信所企業股份有限公司所為之市場調查
報告既有足為多數政府機關及公營機構相信之公信力，則其對「台灣地區汽車修理保
養廠對555 品牌認知調查」之報告已足證該「555 」商標之商品來源係日本，且在國
內已具知名度，而足證系爭商標之註冊非為合法。四、綜上所陳，請判決將原處分、
訴願及再訴願決定均撤銷，並指示被告為核准之審定等語。
被告答辯意旨略謂：按商標圖樣「襲用他人之商標或標章有致公眾誤信之虞」，不得
申請註冊，為系爭商標延展註冊時商標法第三十七條第一項第七款之規定，而其適用
係指「以不公平競爭之目的，非出於自創而抄襲他人已使用之商標或標章申請註冊並
有致公眾誤信之虞；所襲用者，不以著名商標或標章而使用於同一或類似商品為限。
」同法施行細則第三十一條亦有明文。查本件系爭註冊第380354號「555 及圖」聯合
商標圖樣相較，二者固均有相同之阿拉伯數字555 ，惟國內商標以「555 」作為商標
圖樣之一部分申請註冊於各類商品者，所在多有。而依原告檢附之證據資料觀之，註
冊資料僅能證明權利靜態之取得，而一九七五、一九七八、一九八一年之商品型錄均
在日本國內所製作，而一九八四年之台灣地區汽車材料商業同業名錄上固有「555 」
之標示，惟所標示之進口商有五十鈴、扶桑、日野、日產公司，並未有日商三惠公司
之標示，此外復無其他證據足以證明該日商之「555 」商標的商品曾行銷我國。另就
其檢附之「中華徵信所企業股份有限公司」所為之市場調查報告觀之，其調查及採樣
之方式，是否具公信力尚有疑問。況系爭商標於七十六年二月十一日申請註冊並於八
十三年二月二十一日經核准延展註冊，使用已有多年，客觀上尚難謂系爭商標係襲用
他人商標而有使消費者對其所表彰之商品來源及產銷主體產生混淆誤認之虞，應無首
揭法條規定之適用，是其所為之處分並無不合等語。
    理  由
按經濟部中央標準局已於八十八年一月二十六日改制為智慧財產局，故由本院逕將被
告列為經濟部智慧財產局，先予明。次按商標圖樣襲用他人之商標或標章有致公眾
誤信之虞者，不得申請註冊，固為商標法第三十七條第一項第七款所規定，惟該款之
適用，指以不公平競爭之目的，非出於自創而抄襲他人已使用之商標或標章申請註冊
並有致公眾誤信之虞者，復為同法施行細則第三十一條前段所規定。本件原告以「55
5 」商標係日商‧三惠工業株式會社於西元一九六六年創用於汽車零組件商品，在韓
國、澳洲均有註冊，並早已進口我國銷售，且透過商品型錄廣泛宣傳，已為一般消費
者所熟知，有中華徵信所企業股份有限公司之市場調查報告足證，系爭商標以「555
及圖」申請延展註冊，有違商標法第三十七條第一項第七款之規定等語。被告則以：
系爭註冊第三八○三五四號「555 及圖」商標圖樣與據以評定之「555 」商標圖樣固
有相同之數字555 ，惟阿拉伯數字555 係普通習見文字，國內廠商以之作為商標圖樣
之一部分，申准註冊於各類商品者，不在少數，有商標圖樣名稱查詢表及商標註冊簿
影本附原處分機關卷可稽，並有多件早於據以評定商標於日本申請註冊日，且經延展
註冊使用至今者；而原告等所檢送之證據資料，其中據以評定商標之國外註冊資料僅
能證明權利靜態之取得，西元一九七五年、一九七八年、一九八一年之商品型錄均在
日本製作，西元一九八四年之台灣地區汽車材料商業同業名錄上固有「555 」之標示
，惟所標示之進口商有五十鈴、扶桑、日野、日產公司，並無日商三惠公司，中華徵
信所企業股份有限公司就台灣地區汽車修理保養廠對「555 」品牌之認知調查，其結
果固有多數廠商認該品牌係來自日本，惟無法證明該知名度為日商三惠公司所有，且
有認係台灣廠商自創產製，或不知該品牌者，復無任何國內廣告行銷證據資料證明，
據以評定商標已為日商三惠公司廣泛持續使用而為我國一般消費者所熟知；況系爭商
標於七十六年二月十一日申請註冊，並於八十三年三月十一日延展註冊，據關係人檢
送七十六年原告丙○○所立之切結書、八十年間同業仿冒系爭商標之和解書、刊登經
濟日報道歉啟事及產品銷售之統一發票等，系爭商標已使用多年，與據以評定商標在
各自國家並存已久，應為一般消費者所能辨識，尚難認系爭商標之延展註冊係襲用據
以評定商標，無使一般商品購買者對其商品來源或產製者與據以評定商標產生聯想而
致混淆誤信誤購之虞，乃為申請不成立之評決，經核無不合。查原告雖提出其委託中
華徵信所企業股份有限公司所作市場調查報告，主張依據該市場調查報告結果，多數
廠商皆認該商品係來自日本，應屬我國一般消費者所熟知之商品云云，惟系爭商標早
於七十六年即已註冊，原告以近年之市場調查作為依據，已非可取，且該調查報告結
論亦載：有四成四聽過三「５」品牌受訪者認係台灣地區所產製者，另有六成二認為
該品牌來自進口，此有該調查報告足憑；足證被告認系爭商標自七十六年二月十一日
申請註冊迄今已使用多年，與據以評定商標在各自國家併存已久，應為一般消費者所
能辨識等情，並非無據。況原告就關係人主觀上有襲用他人商標之意圖，及系爭商標
客觀上有造成相當多數之購買人誤信之虞，而形成不公平競爭之情況等事實，並未進
一步提出相關證據供審酌，其以該調查報告指訴系爭商標違反商標法第三十七條第一
項第七款規定，即難採取。是則，被告為本件申請不成立之評決，尚無違誤；一再訴
願遞予維持，俱屬妥適。原告起訴求予撤銷，為無理由，應予駁回。
據上論結，本件原告之訴為無理由，爰依行政訴訟法第二十六條後段，判決如主文。
中    華    民    國     八十九      年      三      月      十七       日
                    行 政 法 院 第 四 庭
                                審 判 長 評  事      葉  振  權
                                         評  事      吳  錦  龍
                                         評  事      吳  明  鴻
                                         評  事      尤  三  謀
                                         評  事      陳  光  秀
右  正  本  證  明  與  原  本  無  異
                                         法院書記官  葛  雅  慎
中    華    民    國     八十九      年      三      月      十七       日
被申請評定商標、服務標音圖樣         據以評定商標、服務標章圖樣
~[G;H:\SCN\89\00000000.1;;]
~[G;H:\SCN\89\00000000.2;1500;]


司法院資訊處製作；財團法人民間司法改革基金會備份。
